【裁判字號】    98,訴,27
【裁判日期】    980417
【裁判案由】    商業會計法等
【裁判全文】
臺灣板橋地方法院刑事判決                98年度訴字第27號
公  訴  人  臺灣板橋地方法院檢察署檢察官
被      告  甲○○
上列被告因違反商業會計法等案件，經檢察官聲請簡易判決處刑
（97年度偵字第17944 號），本院認不得以簡易判決處刑，改依
通常程序審理，並判決如下：
    主  文
本件公訴不受理。
    理  由
一、聲請簡易判決處刑意旨略以：被告甲○○可預見交付身分證
    件等資料供他人辦理公司登記，能幫助他人成立虛設公司、
    填載不實會計憑證而幫助他人逃漏稅捐之情，竟仍不違背其
    本意，基於上開不確定犯意，於民國九十二年間，經由廖慶
    治之介紹，至桃園市某處，向真實姓名不詳、自稱「王先生
    」之成年男子借款，並將身分證交付王先生，供作借款之擔
    保。嗣王年泰（另聲請法院併案審理）於九十二年間，自真
    實姓名不詳、自稱「王先生」之成年男子，取得被告甲○○
    之身分證，由王年泰將被告甲○○申請登記為銘家鑫國際有
    限公司（址設桃園縣桃園市○○路十九之五號二樓，下稱銘
    家鑫公司）之負責人，並於九十三年八月十八日獲准登記為
    該公司之登記負責人，王年泰則為此公司之實際負責人。又
    王年泰明知杏福有限公司（下稱杏福公司）於民國九十三年
    六月間已處於歇業狀態，銘家鑫公司未向杏福公司進貨之事
    實，竟仍基於填製不實會計憑證之概括犯意，於九十三年七
    月與八月間，取得杏福公司之統一發票十張、總金額臺幣（
    下同）一千七百九十四萬一千零九十六元，作為銘家鑫公司
    之進項憑證。另明知無銷貨與附表一所示之公司行號之事實
    ，仍虛偽開立銘家鑫公司之不實統一發票，交與此等公司充
    當進貨憑證使用，使附表所示公司持上開銘家鑫公司不實統
    一發票共四十三張，合計金額二千九百六十萬五千六百三十
    五元，以此法幫助此等公司逃漏營業稅額共計一百四十八零
    二百八十三元，足生損害於稅捐稽徵機關。因認被告甲○○
    涉犯稅捐稽徵法第四十三條第一項之幫助他人逃漏稅捐罪嫌
    及刑法第三十條第一項、商業會計法第七十一條第一款之幫
    助填製不實會計憑證罪嫌。
二、按案件不起訴處分確定者，非有發見新事實或新證據，或有
    刑事訴訟法第四百二十條第一項第一款、第二款、第四款或
    第五款所定得為再審原因之情形者，不得對同一案件再行起
    訴，刑事訴訟法第二百六十條定有明文；又曾為不起訴處分
    或撤回起訴，而違背第二百六十條之規定再行起訴者，應諭
    知不受理之判決，同法第三百零三條第四款復有明定。次按
    刑事訴訟法第二百六十條所謂新事實、新證據，固係指不起
    訴處分前未經發現之證據，且足認被告有犯罪嫌疑為已足，
    並不以確能證明犯罪為必要（最高法院五十九年臺上字第一
    ０三０號判例參照），然倘不起訴處分前，已經提出之證據
    ，經檢察官調查斟酌者，即非前述條款所謂之新事實、新證
    據，不得據以再行起訴（同法院六十九年臺上字第一一三九
    號判例參照）；又得對於已經不起訴處分確定之案件再行起
    訴之新事實、新證據，乃不起訴處分以前未經發現至其後始
    行發現，且足認被告有犯罪嫌疑者而言，並不包括原處分認
    定事實錯誤或援用法律違背規定及法律變更等情形在內（同
    法院七十三年度臺上字第一０一五號判決採同一意旨）。
三、經查：
(一)被告甲○○因同一違反稅捐稽徵法、商業會計法案件，前經
    臺灣板橋地方法院檢察署檢察官於九十六年三月二十六日，
    以九十六年度偵字第六三四號為不起訴處分確定在案，有上
    開不起訴處分書、臺灣高等法院被告前案紀錄表在卷足憑。
    是依首揭刑事訴訟法第二百六十條規定，如非有發現新事實
    或新證據，或有刑事訴訟法第四百二十條第一項第一、二、
    四款所定之再審原因者，自不得對同一案件再行起訴。
(二)本件依據上開臺灣板橋地方法院檢察署九十六年度偵字第六
    三四號不起訴處分書理由欄記載：「銘家鑫公司則於八十一
    年五月二十七日由鄒福興設立登記，於九十三年二月十二日
    變更負責人為劉永德，此有桃園縣政府九十六年一月十六日
    府商登字第０九六００一八九七二號函、峰偉公司與銘家鑫
    公司之營業稅稅籍資料、營利事業登記申請書等在卷可資佐
    證，是移送意旨所載被告涉有上開犯行之期間，係由劉永德
    擔任峰偉公司與銘家鑫公司之負責人。據此，被告未曾擔任
    上開二公司之負責人甚明，移送意旨與『公司及分公司基本
    資料查詢』資料應屬誤載。‧‧‧綜上所述，被告前揭所辯
    ，應非子虛。此外，復查無其他證據足資認定被告有何移送
    意旨所指犯行，揆諸首開說明，應認被告罪嫌不足」等語；
    又觀之檢察官為上開不起訴處分前之臺灣新竹地方法院檢察
    署九十五年度偵緝字第三四六號偵查卷附之「公司及分公司
    基本資料查詢」明確記載銘家鑫公司之代表人為甲○○、最
    後異動日期為九十三年八月十八日等情，足認本件臺灣板橋
    地方院檢察署檢察官於九十六年三月二十六日為不起訴處分
    以前，就被告甲○○於九十三年八月十八日是否為銘家鑫公
    司之代表人即負責人之事證，業於前案不起訴處分之偵查時
    ，即已經臺灣新竹地方法院檢察署檢察官透過經濟部網站查
    詢，而將上開「公司及分公司基本資料查詢」資料列印並附
    於上開偵查卷內供檢察官偵查酌參；且上開「公司及分公司
    基本資料查詢」資料，亦經臺灣板橋地方法院檢察署檢察官
    為不起訴處分時審酌後，明確認定法部務調查局新竹調查站
    之移送意旨及「公司及分公司基本資料查詢」資料所認被告
    甲○○係銘家鑫公司之負責人等節均屬於誤載等語，此觀之
    上開不起訴處分書理由欄記載自明，足徵被告甲○○自九十
    三年八月十八日起經變更登記為銘家鑫公司之負責人之事證
    ，確於前案不起訴處分前，即已存在於上開臺灣新竹地方法
    院檢察署之偵查卷，嗣經臺灣高等法院檢察署檢察官令轉臺
    灣板橋地方法院檢察署檢察官偵查時，經該署檢察官調查斟
    酌後，仍認被告甲○○並非銘家鑫公司之負責人，而為不起
    訴處分，揆諸上開說明，上開「公司及分公司基本資料查詢
    」所示被告甲○○自九十三年八月十八日起經變更登記為銘
    家鑫公司之負責人，顯非刑事訴訟法第二百六十條所謂之新
    事實或新證據。
(三)至本件聲請簡易判決處刑書證據欄固謂：「前案（指上開不
    起訴處分書）認事用法之基礎，係以桃園縣政府九十六年一
    月十六日府商登字第０九六００一八九七二號函、營業稅及
    資料、營利事業登記申請書等為據，而經查此係因銘家鑫公
    司申請辦理負責人變更登記後，未向桃園縣政府及財政部臺
    灣省北區國稅局桃園分局辦理變更，致稅籍資料負責人未變
    更，此有財政部臺灣省北區國稅局桃園縣分局九十六年二月
    十三日北區國稅桃縣三字第０九六一００三八九五號（書）
    函可資參照，而檢察官於前為不起訴處分時漏未審酌此事證
    ，是本件有新事實與新證據足認被告甲○○為本件之行為人
    ，是自得據此聲請簡易判決處刑」等語，但觀之上開財政部
    臺灣省北區國稅局桃園縣分局九十六年二月十三日北區國稅
    桃縣三字第０九六一００三八九五號書函意旨，係認經濟部
    營業登記資料就銘家鑫公司於九十三年八月十八日負責人變
    更為甲○○，因相關當事人嗣後並未向桃園縣政府或上開分
    局申請辦理負責人變更登記，致上開分局在檔營業稅稅籍資
    料關於銘家鑫公司負責人仍為劉永德等情；又被告甲○○於
    九十六年三月二十六日即臺灣板橋地方法院檢察署檢察官為
    不起訴處分前，其為銘家鑫公司負責人之事證，業於偵查時
    即已經檢察官透過經濟部網站查詢列印附於上開偵查卷內供
    調查酌參，已如前述，而上開財政部臺灣省北區國稅局桃園
    縣分局書函僅係說明該分局之檔存營業稅稅籍資料關於銘家
    鑫公司負責人為何仍為劉永德之原由，至於臺灣板橋地方法
    院檢察署檢察官前案不起訴處分偵查時，銘家鑫公司負責人
    究為何人，檢察官由上開偵查卷附『公司及分公司基本資料
    查詢』資料之記載即可得知銘家鑫公司於九十三年八月十八
    日負責人變更為甲○○，茲檢察官偵查時參酌上開『公司及
    分公司基本資料查詢』資料及前揭桃園縣政府九十六年一月
    十六日府商登字第０九六００一八九七二號函、營業稅及資
    料、營利事業登記申請書等資料後，仍認被告並非銘家鑫公
    司負責人，顯係檢察官認定事實錯誤所致，是上開財政部臺
    灣省北區國稅局桃園縣分局書函，亦非屬於刑事訴訟法第二
    百六十條所謂之新事實或新證據，至為明確。此外，前揭經
    不起訴處分確定之案件，復無刑事訴訟法第四百二十條第一
    項第一、二、四、五款之情形，則本件既未發現新事實或新
    證據，而公訴人復未說明該案件有何符合刑事訴訟法第四百
    二十條第一項第一、二、四、五款之情事，即就業經不起訴
    確定之同一案件，重行提起本件與起訴有同一效力之簡易判
    決處刑之聲請，顯與刑事訴訟法第二百六十條所規定之要件
    不合。
四、綜上所述，本件係檢察官為不起訴處分後，復就同一案件對
    被告甲○○聲請簡易判決處刑，而本件聲請簡易判決處刑書
    所指被告甲○○於九十三年八月十八日是否為銘家鑫公司之
    代表人即負責人之事證，係於不起訴處分之前即已存在，並
    經檢察官調查斟酌，非於不起訴處分後始發現之新事實或新
    證據，核與再行起訴之要件未合，揆諸前開說明，本件爰不
    經言詞辯論，逕為不受理判決。
五、另臺灣桃園地方法院檢察署檢察官（九十七年度偵字第一一
    四０號）併辦意旨略稱：被告甲○○明知自己並未實際出資
    開設公司擔任負責人，竟為貪圖某真實姓名年籍不詳之王姓
    男子所許以之不法報酬，提供身分證予該王姓男子，由該男
    子將身分證交付予王年泰（另案審理），作為辦理公司負責
    人登記之用，並於九十三年八月十八日起至同年底止，擔任
    銘家鑫公司之負責人，為稅捐稽徵法之納稅義務人及商業會
    計法之商業負責人。嗣銘家鑫公司之實際負責人王年泰明知
    銘家鑫公司並無實際進貨、銷貨之事實，竟基於填製不實會
    計憑證及幫助他人逃漏營業稅捐之概括犯意，於被告甲○○
    擔任負責人期間，開立不實會計憑證統一發票（銷售金額達
    七千五百五十六萬一千七百九十一元），交予如附表二所示
    營業人作為進貨憑證使用，由該等營業人持向稅捐機關申報
    扣抵營業稅額，幫助該等營業人以此不正方法逃漏營業稅總
    額計三百七十七萬八千零九十四元，足生損害於稅捐稽徵機
    關課稅之公平性及正確性，因認被告甲○○涉犯稅捐稽徵法
    第四十三條第一項之幫助他人逃漏稅捐罪嫌及商業會計法第
    七十一條第一款之幫助填製不實會計憑證罪嫌，且與本案有
    裁判上一罪之關係，爰請併案審理等語。惟查，本件被告甲
    ○○所涉違反稅捐稽徵法第四十三條第一項之幫助他人逃漏
    稅捐罪嫌及刑法第三十條第一項、商業會計法第七十一條第
    一款之幫助填製不實會計憑證罪嫌，業經本院判決公訴不受
    理如前，上開移送併辦意旨所述之行為，即難認與本案有何
    連續犯之裁判上一罪關係，並非本案起訴效力所及，本院無
    從併辦，應退還臺灣桃園地方法院檢察署檢察官另為適法處
    理。
據上論斷，應依刑事訴訟法第四百五十二條、第三百零三條第四
款、第三百零七條，判決如主文。
中    華    民    國    98    年    4     月    17    日
                  刑事第十二庭  審判長法  官  白光華
                                      法  官  曾淑娟
                                      法  官  楊志雄
以上正本證明與原本無異。
如不服本判決應於收受判決後十日內向本院提出上訴書狀，並應
敘述具體理由。其未敘述上訴理由者，應於上訴期間屆滿後二十
日內向本院補提理由書（均須按他造當事人之人數附繕本）「切
勿逕送上級法院」。
                                      書記官  陳春銘
中    華    民    國    98    年    4     月    17    日
附表一：
┌──┬──────────┬──┬────────────┐
│編號│營業人名稱          │發票│銷售額(新臺幣：元)      │
│    │                    │張數│                        │
├──┼──────────┼──┼────────────┤
│ 1  │旺帝企業股份有限公司│1   │ 38,300                 │
├──┼──────────┼──┼────────────┤
│ 2  │漢軒開發設計有限公司│2   │ 94,250                 │
├──┼──────────┼──┼────────────┤
│ 3  │全家便利商店股份有限│3   │ 809,525                │
│    │公司                │    │                        │
├──┼──────────┼──┼────────────┤
│ 4  │昶燊實業股份有限公司│14  │ 7,093,254              │
├──┼──────────┼──┼────────────┤
│ 5  │良岳營造有限公司    │2   │ 380,000                │
├──┼──────────┼──┼────────────┤
│ 6  │銘鑫鎮實業有限公司  │1   │ 142,000                │
├──┼──────────┼──┼────────────┤
│ 7  │松基營造有限公司    │10  │ 11,529,000             │
├──┼──────────┼──┼────────────┤
│ 8  │尚美實業股份有限公司│5   │ 780,000                │
├──┼──────────┼──┼────────────┤
│ 9  │合豫工程有限公司    │4   │ 7,909,306              │
├──┼──────────┼──┼────────────┤
│ 10 │將銘電業有限公司    │1   │ 830,000                │
├──┼──────────┼──┼────────────┤
│合計│                    │43  │ 29,605,635             │
└──┴──────────┴──┴────────────┘
附表二：
┌──┬──────────┬──┬──────┬────────┐
│編號│營業人名稱          │張數│發票金額(元)│逃漏營業稅額(元)│
├──┼──────────┼──┼──────┼────────┤
│ 1  │旺帝企業股份有限公司│1   │38,300      │1,915           │
├──┼──────────┼──┼──────┼────────┤
│ 2  │全家便利商店股份有限│3   │1,133,335   │56,666          │
│    │公司                │    │            │                │
├──┼──────────┼──┼──────┼────────┤
│ 3  │昶燊實業股份有限公司│39  │22,403,296  │1,120,167       │
├──┼──────────┼──┼──────┼────────┤
│ 4  │銘鑫鎮實業有限公司  │1   │142,000     │7,100           │
├──┼──────────┼──┼──────┼────────┤
│ 5  │尚美實業股份有限公司│5   │780,000     │39,000          │
├──┼──────────┼──┼──────┼────────┤
│ 6  │漢軒開發設計有限公司│2   │94,250      │4,713           │
├──┼──────────┼──┼──────┼────────┤
│ 7  │合豫工程有限公司    │3   │5,829,113   │291,456         │
├──┼──────────┼──┼──────┼────────┤
│ 8  │松基營造有限公司    │10  │11,529,000  │576,450         │
├──┼──────────┼──┼──────┼────────┤
│ 9  │良岳營造有限公司    │2   │380,000     │19,000          │
├──┼──────────┼──┼──────┼────────┤
│10  │鑫鈜工業社          │6   │2,069,000   │103,450         │
├──┼──────────┼──┼──────┼────────┤
│11  │樺龍建設有限公司    │7   │6,942,420   │347,122         │
├──┼──────────┼──┼──────┼────────┤
│12  │款款室內設計工作室有│3   │1,904,762   │95,238          │
│    │限公司              │    │            │                │
├──┼──────────┼──┼──────┼────────┤
│13  │澔明實業股份有限公司│4   │5,400       │270             │
├──┼──────────┼──┼──────┼────────┤
│14  │員邦企業股份有限公司│3   │738,095     │36,905          │
├──┼──────────┼──┼──────┼────────┤
│15  │噶瑪蘭大飯店        │2   │150,000     │7,500           │
├──┼──────────┼──┼──────┼────────┤
│16  │宏興科技工程股份有限│1   │660,000     │33,000          │
│    │公司                │    │            │                │
├──┼──────────┼──┼──────┼────────┤
│17  │進軍國際實業有限公司│5   │7,129,070   │356,454         │
├──┼──────────┼──┼──────┼────────┤
│18  │浩筑設計藝術工程有限│4   │2,800,000   │140,000         │
│    │公司                │    │            │                │
├──┼──────────┼──┼──────┼────────┤
│19  │敦成營造有限公司    │1   │284,000     │14,200          │
├──┼──────────┼──┼──────┼────────┤
│20  │聯浩營造工程有限公司│2   │117,714     │5,886           │
├──┼──────────┼──┼──────┼────────┤
│21  │宏華營造股份有限公司│1   │808,146     │40,407          │
├──┼──────────┼──┼──────┼────────┤
│22  │添宇工程有限公司    │1   │4,484,800   │224,240         │
├──┼──────────┼──┼──────┼────────┤
│23  │弘昌營造工程股份有限│7   │3,500,000   │175,000         │
│    │公司                │    │            │                │
├──┼──────────┼──┼──────┼────────┤
│24  │正誠營造工程股份有限│1   │535,090     │26,755          │
│    │公司                │    │            │                │
├──┼──────────┼──┼──────┼────────┤
│25  │耀銳企業有限公司    │2   │804,000     │40,200          │
├──┼──────────┼──┼──────┼────────┤
│26  │司麥特機械股份有限公│1   │300,000     │15,000          │
│    │司                  │    │            │                │
├──┼──────────┼──┼──────┼────────┤
│合計│                    │116 │75,561,791  │3,778,094       │
└──┴──────────┴──┴──────┴────────┘


司法院資訊處製作；財團法人民間司法改革基金會備份。
